臺灣士林地方法院刑事判決
                                     110年度交訴字第11號
公  訴  人  臺灣士林地方檢察署檢察官
被      告  蔡永洲



上列被告因公共危險案件，經檢察官提起公訴（110 年度偵字第
6755號），本院判決如下：
    主  文
蔡永洲駕駛動力交通工具發生交通事故，致人受傷而逃逸，處有
期徒刑陸月，如易科罰金，以新臺幣壹仟元折算壹日。緩刑貳年
，並應依附表所示內容向劉文智支付損害賠償。
    事  實
一、蔡永洲於民國110 年2 月1 日22時42分許，駕駛車牌號碼00
    0-0000號營業小客車，沿臺北市○○區○○路0 段○○○○○○○○○○路
    0 段000 號前，本應注意於變換車道時，應讓直行車先行，
    並注意安全距離，詎蔡永洲竟疏未注意，逕行自第3 車道變
    換至第第2 車道，致同向第2 車道後方由劉文智騎乘之車牌
    號碼000-0000號普通重型機車，因閃避不及而撞擊蔡永洲營
    業小客車左後車尾，致劉文智機車倒地，並因此受有右側膝
    蓋和手肘多發性擦傷挫傷等傷害（過失傷害部分未據告訴）
    。詎蔡永洲知悉自己駕駛動力交通工具發生交通事故致人受
    傷，竟基於發生交通事故逃逸之故意，未採取救護或其他必
    要措施，靜待警方到場處理以釐清交通事故責任，即逕行駕
    車逃逸。嗣經警方獲報前往現場處理，並調閱監視器錄影畫
    面，始悉上情。
二、案經臺北市政府警察局大同分局報告臺灣士林地方檢察署檢
    察官偵查起訴。
    理  由
一、本判決所引用被告蔡永洲以外之人於審判外之陳述，雖屬傳
    聞證據，然被告於本院準備程序中表示同意作為證據（見本
    院卷第29頁），本院審酌上開證據資料作成時之情況，尚無
    違法不當及證明力明顯過低之瑕疵，亦認為以之作為證據應
    屬適當，爰依刑事訴訟法第159 條之5 第1 項規定，認有證
    據能力。
二、上開事實，業據被告於本院審理時坦承不諱（見本院卷第62
    頁），且據被害人劉文智於警詢（見臺灣士林地方檢察署11
    0 年度偵字第6755號卷，下稱偵卷，第12至14頁）、偵查中
    （見偵卷第43至44頁）指訴歷歷，並有臺北市政府警察局大
    同分局道路交通事故現場圖、調查報告表（一）、（二）、
    初步分析研判表、補充資料表、談話紀錄表（見偵卷第18、
    21至26頁）、現場及車損照片（見偵卷第30至36頁）、本院
    110 年8 月16日刑事勘驗筆錄暨附件監視器錄影截圖畫面（
    見本院卷第33至44頁）、被害人之大樹診所110 年2 月8 日
    第000000000 號診斷證明書（見偵卷第19頁）等資料在卷可
    稽。按汽車在同向2 車道以上之道路變換車道時，應讓直行
    車先行，並注意安全距離，道路交通安全規則第98條第1 項
    第6 款定有明文，查被告於本院準備程序中已自承：我要切
    進內車道時，看到被害人的車騎很快，不但未減速還按喇叭
    ，之後我聽到摔車聲，就從後照鏡看到被害人煞車人車倒地
    等語（見本院卷第28頁），足見被告於變換車道時，不僅未
    與後方被害人騎乘之直行機車保持安全距離，又未讓直行車
    先行，致生本案事故而致被害人受有如上開診斷證明書上之
    傷勢，是被告之駕駛行為顯有過失，且其主觀上應明知發生
    被害人人車倒地而受傷之交通事故，竟未對被害人採取救護
    或其他必要措施，靜待警方到場處理以釐清發生交通事故責
    任，即逕行駕車離去，獨自留下被害人在交通事故現場，顯
    然違反刑法第185 條之4 「促使駕駛人於發生交通事故後，
    能對被害人即時救護，或留在現場處理，避免後車再次撞擊
    傷者，以減輕或避免被害人之傷亡，維護交通安全」之立法
    目的，是被告於客觀上確有駕車發生交通事故致人受傷而逃
    逸之行為，其主觀上具有發生交通事故逃逸之犯意，至為明
    確。綜上，被告前開任意性自白確與事實相符，應可採信，
    本案事證明確，被告犯行堪以認定，應予依法論科。
三、論罪科刑：
（一）按行為後法律有變更者，適用行為時之法律。但行為後之
      法律有利於行為人者，適用最有利於行為人之法律，刑法
      第2 條第1 項定有明文。查被告行為後，刑法第185 條之
      4 業於110 年5 月28日經總統公布修正，並自公布日施行
      ，依中央法規標準法第13條規定，自公布之日起算至第三
      日即同年月30日起生效。修正前刑法第185 條之4 原規定
      ：「駕駛動力交通工具肇事，致人死傷而逃逸者，處一年
      以上七年以下有期徒刑。」修正後則規定：「駕駛動力交
      通工具發生交通事故，致人傷害而逃逸者，處六月以上五
      年以下有期徒刑；致人於死或重傷而逃逸者，處一年以上
      七年以下有期徒刑（第1 項）。犯前項之罪，駕駛人於發
      生交通事故致人死傷係無過失者，減輕或免除其刑（第2
      項）。」經比較修正前後之規定，修正前刑法第185 條之
      4 之法定本刑原為「一年以上七年以下有期徒刑」，修正
      後除將「肇事」乙詞修正為「發生交通事故」以資明確外
      ，並就違反注意義務之情節、法益侵害之程度，訂定不同
      之法定刑度，以合於司法院釋字第777 號解釋所揭示就犯
      罪情節輕微個案，原法定刑有顯然過苛之處罰，不符憲法
      罪刑相當原則之意旨，涉及科刑規範變更，自有新舊法比
      較之必要，是比較修正前、後法結果，修正後刑法第185
      條之4 第1 項前段規定之法定刑、同條第2 項規定之構成
      要件減免，均較修正前之規定為輕，以修正後刑法第185
      條之4 第1 項前段之規定較有利於被告，依刑法第2 條第
      1 項但書之規定，本案應適用修正後刑法第185 條之4 第
      1 項前段規定。
（二）核被告所為，係犯修正後刑法第185 條之4 第1 項前段駕
      駛動力交通工具發生交通事故，致人傷害而逃逸罪。
（三）爰審酌被告知悉自己駕車發生交通事故而致人受傷後，未
      即時施以救助或採取其他必要措施，亦未靜待警方到場處
      理以釐清發生交通事故責任，旋即駕車逃逸，可能導致事
      端擴大，危害公眾往來安全，並影響車禍責任之調查及被
      害人民事求償權之行使，實有不該，惟念被告於犯後終知
      坦承犯行，與告訴人達成和解，並遵期履行和解條件（見
      本院卷第65至69頁、第70之1 頁公務電話紀錄），頗有悔
      意，兼衡被告之年齡已近80歲、被害人願意原諒被告等情
      （見本院卷第63頁），暨被告之素行、智識程度（見偵卷
      第10頁）、自承之家庭、生活、經濟狀況（見本卷第62至
      63頁）等一切情狀，量處如主文所示之刑，並諭知易科罰
      金之折算標準。
（四）被告未曾因故意犯罪受有期徒刑以上刑之宣告，有臺灣高
      等法院被告前案紀錄表在卷可稽，今因一時失慮，致罹刑
      典，本院考量被告於審理時已坦承犯行，並與被害人達成
      和解、依約賠償（見本院卷第65至69頁、第70之1 頁公務
      電話紀錄），足認被告確實認知到自身行為所生惡害，且
      有彌補被害人損害之心，堪認有悛悔實據，因認被告經過
      本次偵查、審理程序及罪刑科處，將能知所警惕，信無再
      犯之虞，因認所宣告之刑以暫不執行為適當，爰依刑法第
      74條第1 項第1 款規定宣告緩刑2 年，以觀後效，並啟自
      新。另為促使被告如期賠償，並保障尚未完全受償之被害
      人權利，爰依刑法第74條第2 項第3 款規定，參酌上開和
      解筆錄中被告願意償還被害人之期間、金額、方式，命被
      告應依附表所示內容向被害人支付損害賠償。而依刑法第
      74條第4 項規定，上揭緩刑宣告之負擔內容得為民事強制
      執行名義，且依同法第75條之1 第1 項第4 款規定，如違
      反負擔情節重大，足認原宣告之緩刑難收預期效果，有執
      行刑罰之必要者，得撤銷緩刑之宣告，併予指明。
據上論斷，應依刑事訴訟法第299 條第1 項前段，刑法第2 條第
1 項但書、第185 條之4 第1 項前段、第41條第1 項前段、第74
條第1 項第1 款、第2 項第3 款，判決如主文。
本案經檢察官黃德松提起公訴，檢察官薛雯文到庭執行職務。
中　　華　　民　　國 　110　　年　　10　　月　　13　　日
                  刑事第八庭審判長法  官  蔡守訓

                                  法  官  黃依晴

                                  法  官  張毓軒
以上正本證明與原本無異。
如不服本判決應於收受判決後20日內向本院提出上訴書狀，並應
敘述具體理由；其未敘述上訴之理由者，應於上訴期間屆滿後20
日內向本院補提理由書（均須按他造當事人之人數附繕本），切
勿逕送上級法院。因疫情而遲誤不變期間，得向法院聲請回復原
狀。
                                  書記官  方怡雯
中　　華　　民　　國　　110 　年　　10　　月　　13　　日

附錄本案論罪科刑法條：
修正後中華民國刑法第185 條之4
駕駛動力交通工具發生交通事故，致人傷害而逃逸者，處六月以
上五年以下有期徒刑；致人於死或重傷而逃逸者，處一年以上七
年以下有期徒刑。
犯前項之罪，駕駛人於發生交通事故致人死傷係無過失者，減輕
或免除其刑。

附表：

被害人 應履行內容（單位：新臺幣） 劉文智 被告應給付被害人1 萬7,000 元。給付方式為：於110 年9 月8 日給付5,000 元現金；於110 年10月8 日、11月8 日前分別給付5,000 元、7,000 元，均匯款至被害人指定帳戶。如有1 期未按時履行，視為全部到期。